【裁判字號】    97,重訴,981
【裁判日期】    980223
【裁判案由】    清償借款
【裁判全文】
臺灣臺北地方法院民事判決             97年度重訴字第981號
原        告  永豐商業銀行股份有限公司
法定代理人    辛○○
訴訟代理人    乙○○
              甲○○
              己○○
被        告  牛農股份有限公司
兼法定代理人  丙○○
被        告  丁○○
              戊○○
上列當事人間請求清償借款事件，本院於民國九十八年二月九日
辯論終結，判決如下：
    主    文
被告應連帶給付原告新臺幣陸佰肆拾萬伍仟佰伍拾肆元，及
自民國九十七年六月十九日起至清償日止，按週年利率百分之六
點五九計算之利息，以及自民國九十七年七月二十日起至清償日
止，逾期在六個月以內者，按上開利率百分之十，逾期超過六個
月部分，按上開利率百分之二十計算之違約金。
訴訟費用由被告連帶負擔。
本判決於原告以新臺幣貳佰壹拾肆萬伍仟貳佰元為被告供擔保後
，得假執行。
    事實及理由
甲、程序方面
一、本件依兩造間授信及交易總約定書第四十八條，兩造合意以
    原告銀行總行或其所屬與被告有業務往來之分支機構所在地
    地方法院為第一審管轄法院，而原告銀行總行位在臺北市中
    山區○○○路○段三六號，在本院管轄區域內，依民事訴訟
    法第二十四條第一項規定，本院自有管轄權。
二、被告丁○○、戊○○經合法通知，均未於言詞辯論期日到場
    ，核無民事訴訟法第三百八十六條各款所列情事，爰依原告
    之聲請，由其一造辯論而為判決，合先敘明。
乙、實體方面
一、原告方面：
（一）聲明：
    １被告應連帶給付原告新臺幣六百四十三萬五千三百五十四
      元，及自民國九十七年六月十九日起至清償日止，按週年
      利率百分之六點五九計算之利息，以及自九十七年七月二
      十日起至清償日止，逾期在六個月以內者，按上開利率百
      分之十，逾期超過六個月部分，按上開利率百分之二十計
      算之違約金。
    ２願供擔保請准宣告假執行。
（二）原告起訴主張：
    １被告牛農股份有限公司於民國九十六年二月二十七日邀同
      被告丙○○、丁○○、戊○○為連帶保證人，與原告訂立
      授信及交易契約，約定由被告牛農股份有限公司向原告取
      得新臺幣（下同）二千萬元之信用額度，授信範圍包括票
      據、借款、保證、墊款、透支、貼現、承兌、委任保證、
      開發信用狀（含擔保提貨、副提單背書）、其他外匯業務
      （如光票買入、光票託收及進、出口託收）、出口押匯、
      應受帳款承購等債務及其他債務，並包括其利息、遲延利
      息、違約金、損害賠償及其他有關費用，動用額度時，被
      告牛農股份有限公司應提出原告認可之申請書及各相關文
      件，一切債務均應依照各個授信／應收帳款債權承購契據
      或動撥申請文件所載利率計付利息並清償本金，除另有約
      定外，按月償付本息，保證人丙○○、丁○○、戊○○就
      牛農股份有限公司本契約所載債務範圍內與原告一切往來
      所發生之一切債務負連帶保證責任，如牛農股份有限公司
      未依約履行，丙○○、丁○○、戊○○均願與牛農股份有
      限公司負連帶清償責任，並同意牛農股份有限公司所負之
      各宗債務，於清償期屆至（含喪失期限利益）時，丙○○
      、丁○○、戊○○應即負連帶清償責任，原告無庸先就擔
      保物受償，得逕向保證人丙○○、丁○○、戊○○求償；
      牛農股份有限公司對原告所負一切債務，其利率、清償方
      式均逐筆於各個授信契據、撥款申請文件或付償金申請文
      件上約定，牛農股份有限公司所負一切債務，均應依照個
      別授信申請文件所載利率計付利息，除另有約定外，按月
      支付，牛農股份有限公司未依約償付債務，或保證、承兌
      案件經原告墊付時，除應按原約定利率計付遲延利息外，
      逾期六個月以內者，另按約定利率百分之十，逾期超過六
      個月部分，另按約定利率百分之二十加付違約金，如有任
      何一宗債務不依約清償或攤償本金或不依約給付利息、費
      用或本金以外之其他應付帳款時，債務視為全部到期。
    ２被告牛農股份有限公司遂分別：於九十六年十二月十日
      動支八十六萬六千三百三十九元，約定借款期間自九十六
      年十二月十日起至九十七年六月七日止共一八０日，利息
      按原告銀行基準利率加碼年利率百分之一‧七九機動計算
      ；於九十六年十二月十三日動支二十六萬五千四百四十
      元，約定借款期間自九十六年十二月十三日起至九十七年
      六月十日止共一八０日，利息按原告銀行基準利率加碼年
      利率百分之一‧七九機動計算；於九十六年十二月二十
      五日動支九十三萬三千二百四十元，約定借款期間自九十
      六年十二月二十五日起至九十七年六月二十二日止共一八
      ０日，利息按原告銀行基準利率加碼年利率百分之一‧七
      九機動計算；於九十六年十二月二十八日動支九十五萬
      二千四百九十九元，約定借款期間自九十六年十二月二十
      八日起至九十七年六月二十五日止共一八０日，利息按原
      告銀行基準利率加碼年利率百分之一‧七九機動計算；
      於九十七年一月十八日動支八十七萬五千四百九十元，約
      定借款期間自九十七年一月十八日起至九十七年七月十六
      日止共一八０日，利息按原告銀行基準利率加碼年利率百
      分之一‧七九機動計算；於九十七年一月二十四日動支
      九十五萬九千六百六十二元，約定借款期間自九十七年一
      月二十四日起至九十七年七月二十二日止共一八０日，利
      息按原告基準利率加碼年利率百分之一‧七九機動計算；
      於九十七年一月三十日動支一百零二萬七千五百元，約
      定借款期間自九十七年一月三十日起至九十七年七月二十
      八日止共一八０日，利息按原告基準利率加碼年利率百分
      之一‧七九機動計算；於九十七年三月二十八日動支七
      十七萬九千三百六十九元，約定借款期間自九十七年三月
      二十八日起至九十七年九月二十四日止共一八０日，利息
      按原告基準利率加碼年利率百分之一‧七九機動計算；
      於九十七年四月二十五日動支九十六萬七千五百元，約定
      借款期間自九十七年四月二十五日起至九十七年十月二十
      二日止共一八０日，利息按原告基準利率加碼年利率百分
      之一‧七九機動計算；於九十七年五月二十日動支八十
      二萬八千元，約定借款期間自九十七年五月二十日起至九
      十七年十一月十六日止共一八０日，利息按原告基準利率
      加碼年利率百分之一‧七九機動計算。
    ３詎九十七年六月七日之貸款屆期後，被告牛農股份有限公
      司竟未依約清償，債務視為全部到期，尚積欠六百四十三
      萬五千三百五十四元，及自九十七年六月十九日起至清償
      日止，按週年利率百分之六‧五九計算之利息，以及自九
      十七年七月二十日起至清償日止，逾期在六個月以內者，
      按上開利率百分之十，逾期超過六個月部分，按上開利率
      百分之二十計算之違約金，迄未給付，爰依兩造間借貸契
      約、連帶保證約款請求被告連帶如數給付，並陳明願供擔
      保請准宣告假執行。
（三）對被告答辯之陳述：
    １被告牛農股份有限公司信用額度確有二千萬元，惟並非必
      須貸放全部信用額度，原告仍得視被告牛農股份有限公司
      營運狀況、信用評等、各行庫狀況為評估，如認為風險過
      高，仍得凍結信用額度。
    ２實則原告並未凍結牛農股份有限公司之信用額度，九十七
      年五月二十日仍貸放八十二萬八千元，其後被告牛農股份
      有限公司即未繼續申請動支，且自九十七年六月七日起即
      未依約清償，債務視為全部到期，原告方以牛農股份有限
      公司、丙○○對原告之存款債權抵銷部分債務。至要求提
      前清償部分，係因當時被告牛農股份有限公司財務狀況有
      疑義。
    ３否認曾與被告達成先按月給付利息，四年後再分期清償本
      金之協議，該方案經被告牛農股份有限公司提出，但未獲
      原告同意。
（四）證據：提出授信及交易總申請書、授信及交易總約定書、
      付款申請書、往來明細查詢單，並聲請訊問證人即原告銀
      行員林分行襄理壬○○。
二、被告方面：
（一）被告牛農股份有限公司、丙○○部分
    １聲明：駁回原告之訴。
    ２被告牛農股份有限公司、丙○○以依牛農股份有限公司確
      自九十七年六月十九日起未依約清償債務，但該公司依雙
      方間授信及交易總約定書之約定，信用額度達二千萬元，
      而九十七年五月十二日，該公司合計僅動支一千萬元，牛
      農股份有限公司、丙○○並對原告有二百餘萬元之定期存
      款債權，原告竟無故違約凍結該公司信用額度，且要求該
      公司提前清償同年月十八、十九日方屆期之一百五十萬五
      千元債務，迄至該公司於同年月十六日提前清償後，方於
      同年月二十日貸款八十二萬八千元，原告員林分行承辦人
      員又以口頭告知不得繼續動支，以致牛農股份有限公司週
      轉不靈、信用受損，終至無法營業、無力清償債務；另【
      先稱】原告曾口頭同意被告四年內先按月給付利息，其後
      再分期清償本金，【後改稱】該公司曾發函要求先清償利
      息，數年後再分期清償本金，但未獲原告允諾等語，資為
      抗辯，請求駁回原告之訴。
    ３證據：聲請訊問證人即原告銀行員林分行經理庚○○。
（二）被告丁○○、戊○○經合法通知，均未於言詞辯論期日到
      庭，亦未提出書狀為任何聲明或陳述。
三、原告主張之事實，業據提出授信及交易總申請書、授信及交
    易總約定書、付款申請書、往來明細查詢單為證，上開證據
    之真正，並經被告牛農股份有限公司、丙○○當庭辨識後坦
    認無訛，被告丁○○、戊○○經合法通知，均未於言詞辯論
    期日到庭，亦未提出書狀為任何聲明或陳述，依民事訴訟法
    第二百八十條第三項規定，視同自認，原告之主張應堪信為
    真實。
四、被告牛農股份有限公司、丙○○雖辯稱該公司未依約清償債
    務，導因於原告無故違約凍結該公司信用額度，且要求該公
    司提前清償尚未屆清償期之債務，承辦人員又以口頭告知不
    得繼續動支云云，其中被告牛農股份有限公司於九十七年五
    月間動支之貸款約一千萬元、可動支之信用額度尚餘約一千
    萬元，另對原告有二百餘萬元之存款債權，且斯時營運並無
    任何異狀，牛農股份有限公司同年月十二日申請動支八十二
    萬八千元，遭原告要求提前清償同年月十八、十九日方屆期
    之一百五十萬五千元債務，迄至該公司於同年月十六日提前
    清償後，方於同年月二十日同意放款八十二萬八千元，被告
    牛農股份有限公司其後即未再申請動支等節，並經證人即原
    告銀行員林分行襄理壬○○證述無訛，證人壬○○為原告公
    司員工，衡情應無迴護被告而為對原告不利陳述之可能或必
    要，上開證述自屬可採，則被告此節所辯，亦堪信為真，惟
    原告縱有違反雙方間授信契約、無正當理由緊縮被告牛農股
    份有限公司信用額度情事，亦無礙被告牛農股份有限公司按
    期清償債務之義務，被告牛農股份有限公司、丙○○所辯，
    尚無可採。至原告違約所生損害為何、數額若干及因果關係
    等節，未經被告牛農股份有限公司、丙○○陳明、舉證並據
    以抵銷，非本件所得審究範圍，爰不贅述。
五、按稱消費借貸者，謂當事人一方移轉金錢或其他代替物之所
    有權於他方，而約定他方以種類、品質、數量相同之物返還
    之契約；利息或其他報償，應於契約所定期限支付之；借用
    人應於約定期限內，返還與借用物種類、品質、數量相同之
    物，民法第四百七十四條第一項、第四百七十七條前段、第
    四百七十八條前段定有明文。從而，原告依兩造間借貸契約
    、連帶保證約款請求被告連帶給付六百四十三萬五千五百五
    十四元，及自九十七年六月十九日起至清償日止，按週年利
    率百分之六點五九計算之利息，以及自九十七年七月二十日
    起至清償日止，逾期在六個月以內者，按上開利率百分之十
    ，逾期超過六個月部分，按上開利率百分之二十計算之違約
    金，洵屬有據，應予准許。
六、原告陳明願供擔保，請求宣告准予假執行，核無不合，爰酌
    定相當擔保金額准許之。
據上論結，本件原告之訴有理由，依民事訴訟法第三百八十五條
第一項前段、第八十五條第二項、第三百九十條第二項，判決如
主文。
中    華    民    國    98    年     2    月    23    日
                    民事第一庭  法  官  洪文慧
上列正本核與原本無異。
如不服本判決，得於判決送達之翌日起二十日內，以書狀敘述理
由，向本庭提起上訴。
中    華    民    國    98    年     2    月    23    日
                                書記官  林芝儀


司法院資訊處製作；財團法人民間司法改革基金會備份。
